臺灣新北地方法院民事裁定
110年度抗字第240號
抗  告  人  李宗儒  


相  對  人  林信能  


上列當事人間聲請拍賣抵押物事件，抗告人對於民國110年12月7
日本院簡易庭110年度司拍字第454號裁定提起抗告，本院裁定如
下：
    主  文
抗告駁回。
抗告程序費用由抗告人負擔。
    理  由
一、本件抗告意旨略以：相對人所有如附表所示之土地係於民國
    108年2月19日提供設定新臺幣（下同）3,000萬元、擔保債
    權確定期日為110年2月14日之第一順位最高限額抵押權予抗
    告人。相對人於107年5月17日向前手即抗告人、第三人李宗
    潔、李宜樺三人買受系爭土地、總價金為5,600萬元，相對
    人僅支付部分價金100萬元，餘款未依約於108年6月完成所
    有權移轉登記完畢給付，相對人為擔保給付系爭土地尾款，
    故將系爭土地設定抵押權予抗告人，該項債權係屬於該抵押
    權所擔保之債務，為系爭抵押權設定登記前之債權債務關係
    等語，並聲明：原裁定廢棄。
二、按非訟事件之聲請書狀應載明供證明或釋明用之證據，非訟
    事件之聲請，不合程式或不備其他要件者，法院應以裁定駁
    回之，但其情形可以補正者，法院應定期間先命補正，非訟
    事件法第30條第1項第4款、第31條之1定有明文。次按最高
    限額抵押權，於抵押權成立時，未必先有債權存在，固不得
    因抵押權之登記而逕行准許拍賣抵押物，惟法院仍須就抵押
    權人提出之證據為形式上之審查而為准駁，倘形式上審查抵
    押債權人提出之證據，足以證明抵押債權存在，而其抵押債
    權金額確定時，法院即應為許可拍賣抵押物之裁定（最高法
    院85年度台抗字第367號裁判參照）。又最高限額抵押，抵
    押權成立時，可不必先有債權存在，縱經登記抵押權，因未
    登記已有被擔保之債權存在，故如就抵押權人提出之其他文
    件為形式上之審查，又不能明瞭是否有債權存在時，法院自
    無由准許拍賣抵押物（臺灣高等法院92年度再抗字第116號
    裁判參照）。
三、經查，本件為最高限額抵押，有土地登記第一類謄本為證，
    其上載有土地他項權利部擔保債權種類及範圍：為債務人對
    抵押權人現在（包括過去所負現在尚未清償）及將來所負在
    抵押權設定契約書約定最高限額內之借款。而抗告人於聲請
    時，未提出與相對人間借款債權證明文件，又經本院歷次發
    文通知補正，抗告人雖補正提出土地買賣合約書、相對人所
    簽發5,000萬元本票、土地登記謄本及地籍異動索引、交款
    記錄等件為證，該土地買賣合約書第二十條：其他約定事項
    ：「尾款新台幣伍仟萬正，双方同意於辦理过戶時，同時反
    設定新台幣陸仟萬元正給地主…」(見司拍卷第59頁)是以，
    上開抗告人所補正債權證明文件僅能證明係土地買賣價金及
    其擔保，本院無從認定係為借款債權證明文件。是抗告人既
    無法補正提出借款債權證明文件，法院即無從於形式上審查
    是否有被擔保之借款債權存在，依上開說明，抗告人聲請拍
    賣抵押物，自屬不應准許。原裁定予以駁回，核無不合。抗
    告意旨指摘原裁定不當，聲明廢棄，為無理由，應予駁回。
四、據上論結，本件抗告為無理由，爰裁定如主文。
中　　華　　民　　國　　111 　年　　1 　　月　　19　　日
                  民事第五庭    法　官　連士綱
以上正本證明與原本無異。
本裁定除以適用法規顯有錯誤為理由外，不得再抗告。如提起再
抗告，應於收受後10日內委任律師為代理人向本院提出再抗告狀
。並繳納再抗告費新台幣1,000元。
中　　華　　民　　國　　111 　年　　1 　　月　　19　　日
                       書記官　游曉婷